【裁判字號】    97,重訴,5
【裁判日期】    970919
【裁判案由】    給付權利金等
【裁判全文】
臺灣士林地方法院民事判決               97年度重訴字第5號
原      告  臺北市政府工務局公園路燈工程管理處
法定代理人  甲○○
訴訟代理人  蔡正廷律師
            林正疆律師
被      告  溢登體育事業有限公司
法定代理人  乙○○
上列當事人間給付權利金等事件，本院於民國97年9 月5 日詞辯
論終結，判決如下：
    主  文
被告應給付原告新臺幣壹佰陸拾捌萬伍仟柒佰玖拾捌元。
被告應給付原告新臺幣壹佰貳拾肆萬貳仟壹佰貳拾捌元，及其中
新臺幣壹佰零柒萬玖仟零拾貳元部分自民國九十七年一月八日
起，其中新臺幣壹拾伍萬貳仟壹佰零柒元部分自民國九十七年一
月九日起，其中壹萬零玖佰捌拾玖元部分自民國九十七年六月二
十一日起，均至清償日止，按年息百分之五計算之利息。
原告其餘之訴駁回。
訴訟費用由被告負擔。
本判決原告勝訴部分於原告以新臺幣玖拾捌萬元為被告供擔保後
，得假執行。
原告其餘假執行之聲請駁回。
    事實及理由
甲、程序方面：
一、原告起訴時原請求被告應將如附表所示之各項游泳池、管理
    室等及相關之設施、建物及設備，悉數返還原告。嗣因訴訟
    繫屬期間被告陸續返還，原告已於97年7 月30日所提準備書
    狀中撤回上述聲明，核屬應受判決事項聲明之減縮，依民事
    訴訟法第255 條第1 項第3 款規定，應予准許。
二、被告經合法通知，未於言詞辯論期日到場，核無民事訴訟法
    第386 條所列各款情形，爰依原告之聲請，由其一造辯論而
    為判決。
乙、實體方面：
一、原告主張：兩造於93年4 月5 日簽訂「臺北市政府工務局公
    園路燈工程管理處陽明山公園管理所所轄游泳池暨溫泉浴池
    委託經營管理維護行政契約」（下稱：系爭委託經營契約）
    ，約定由原告委託被告經營如附表所示之游泳池、管理室、
    溫泉浴池、露天浴池、設施、建物及設備，經營期間自93年
    5 月1 日起至100 年4 月30日止，依約被告應於每月5 日前
    給付原告新臺幣（下同）3 萬6,900 元之權利金，每逾2 日
    按滯納數額加收1%之滯納金，計算至30日（即15%） 為限；
    而應繳納之權利金及滯納金應自期限屆滿之次日起，至繳納
    之日止，依原繳納期限屆滿之日郵政儲金匯業局之1 年定期
    存款利率，按日加計利息，一併計收。被告並應負擔各種管
    理維護費用及因營運而繳納之各種稅捐、費用或罰鍰。另依
    約被告應於期限內負責改建如附表所示標的物之部分設施，
    並增加若干附加設備，如有遲延缺漏或不符要求，亦應負擔
    違約金。詎被告締約後即發生違約情事，積欠費用如下：(一)
    95年12月起至96年7 月止之權利金29萬5,200 元。(二)93年12
    月起至96年7 月止之權利金違約金14萬3,549 元。(三)93年5
    月起至96年3 月止，前山公園游泳池及北投溫泉親水公園露
    天浴室之水費123 萬1,666 元。(四)溫水改建工程施工逾期完
    工違約金1 萬5,383 元。(五)被告因違規開放游泳池進行營運
    行為、服務人員設置不足等原因，曾分別經原告處以2 萬8,
    000 元之違約金。因上開違約行為，原告已於96年8 月2 日
    終止兩造間系爭委託經營契約，依約被告應給付上開款項共
    計171 萬3,798 元。另被告自96年8 月3 日起即無權占有系
    爭委託經營標的而受有利益，致原告受有無法使用收益之損
    害，為此依不當得利、侵權行為法律關係，訴請被告給付如
    下之金額：(一)96年8 月3 日起至97年1 月7 日返還「前港公
    園游泳池及管理室」、「克強公園游泳池及管理室」及「復
    興公園游泳池及管理室」止，不當得利或侵權行為損害賠償
    數額107 萬9,032 元。(二)96年8 月3 日起至97年1 月8 日返
    還「七虎公園游泳池及管理室」、「前山公園游泳池及管理
    室」及「丹鳳公園游泳池及管理室」及「天溪綠地游泳池及
    管理室」止，不當得利或侵權行為損害賠償數額15萬2,107
    元。(三)96年8 月3 日起至97年6 月20日返還「北投溫泉親水
    公園露天浴室、管理室」等不動產以及設施、設備及動產止
    ，不當得利或侵權行為損害賠償數額1 萬989 元，上述不當
    得利或侵權行為損害賠償額共計124 萬2,128 元，及自個別
    收回日起算之法定遲延利息。為此依兩造間之委託經營契約
    、民法第312 條（承受自來水公司之水費請求權），及民法
    第184 條、第179 條之法律關係，請求被告給付上開金額等
    語。並聲明：(一)被告應給付原告171 萬3,798 元。(二)被告應
    給付原告124 萬2,128 元，及其中107 萬9,032 元自97年1
    月8 日起至清償日止，按年息5%計算之利息；其中15萬2,10
    7 元自97年1 月9 日起至清償日止，按年息5%計算之利息；
    其中1 萬989 元自97年6 月21日起至清償日止，按年息5%計
    算之利息。(三)原告願供擔保，請准宣告假執行。
二、被告未於言詞辯論期日到場，亦未提出書狀作何聲明或陳述
    。
三、原告主張其為附表所示標的之管理機關，與被告於93年4 月
    5 日簽訂系爭委託經營契約，約定由原告委託被告經營如附
    表所示標的，經營期間自93年5 月1 日起至100 年4 月30日
    止，被告於締約後即發生違約情事，積欠應給付之權利金29
    萬5,200 元、權利金違約金14萬3,549 元、前山公園游泳池
    及北投溫泉親水公園露天浴室之水費123 萬1,666 元、溫水
    改建工程施工逾期完工違約金1 萬5,383 元、經通知應繳付
    違規開放游泳池進行營運行為、服務人員設置不足違約金2
    萬8,000 元之違約金，合計171 萬3,798 元。又原告已於96
    年8 月2 日終止兩造間系爭委託經營契約，迄至97年1 月7
    日始返還「前港公園游泳池及管理室」、「克強公園游泳池
    及管理室」及「復興公園游泳池及管理室」；97年1 月8 日
    返還「七虎公園游泳池及管理室」、「前山公園游泳池及管
    理室」及「丹鳳公園游泳池及管理室」及「天溪綠地游泳池
    及管理室」，不當得利或侵權行為損害賠償數額15萬2,107
    元；97年6 月20日返還「北投溫泉親水公園露天浴室、管理
    室」等不動產以及設施、設備及動產等事實，業據提出與所
    述相符之土地及建物登記謄本、系爭委託經營契約書、原告
    相關通知函文、終止契約書函及回執、接管紀錄及簽到單、
    公告、點收現場照片等件為證，被告對於原告主張之事實，
    已於相當時期受合法之通知（本院卷二第23頁回證），而於
    言詞辯論期日不到場，亦未提出準備書狀爭執，依民事訴訟
    法第280 條第3 項規定準用同法條第1 項規定，視同被告已
    自認原告主張之事實，自應認原告主張之上開事實為真。
四、茲就原告各項請求分述如下：
  (一)依契約得請求之權利金、權利金違約金部分
    按系爭委託經契約第2條約定：本委託案每月月權利金為3萬
    6,900 元，應按月於每月5 日前給付，每逾2 日按滯納數額
    加收1%之滯納金，計算至30日（即15%） 為限。被告未依約
    給付95年12月起至96年7 月止之權利金29萬5,200 元、93年
    12月起至96年7 月止之權利金違約金14萬3,549 元既經本院
    認定如上，原告依約訴請給付，自應准許。
  (二)墊付水費部分
    按系爭委託經營契約第14條第2 項約定：委託經營期間各項
    建築物及固定設施（含土木、綠化、水電）、其他設備及耗
    材性設施之管理維護費用及營運應繳納各項稅費與水電使用
    費均由乙方（即被告，下同）負擔並自負營運虧損責任。被
    告未依約繳納93年5 月起至96年3 月止，前山公園游泳池及
    北投溫泉親水公園露天浴室水費123 萬1,666 元，而由原告
    墊付等情，既經本院認定如上所述，原告就已墊付、依約應
    由被告負擔之水費123 萬1,666 元依約訴請給付，自應准許
    。
  (三)逾期完工違約金部分
    按系爭委託經營契約第3 條約定：乙方應將克強、復興、前
    港等公園3 座游泳池於規定期限內改建為溫水游泳池。克強
    、復興公園游泳池乙方自簽約之日起2 個月內，依建築法相
    關法令申領建造執照，並應於93年12月31日前完工，94年1
    月31日前取得使用執照開放使用，前港公園游泳池並應於94
    年4 月30日前完工，94年5 月31日前取得使用執照開放使用
    。同契約第27條第1 款約定：「陽明山公園管理所委託經營
    管理維護各項設施建造修繕表」內各項工程，若因乙方因素
    ，未能於限期內施作完成，每日處年權利金1000分之1 違約
    金。被告確有未依約完成情事，經原告通知應繳納違約金1
    萬5,383 元，有原告所提書函及明細表為證（本院卷一第94
    -96 頁），且為被告所自認已如前述，是原告依約訴請給付
    ，自應准許。
  (四)違規經營違約金部分
    按系爭委託經營契約第26條第2 款固約定，乙方有服務人員
    不足等情事，經甲方（即原告）以書面通知限期改善而不改
    善，或經改善仍不符甲方要求者，得依情節處罰違約金。惟
    依原告所提通知被告繳付違約金書函（本院卷一第97-99 頁
    ），並無原告書面通知改善紀錄，是原告未踐行書面通知改
    善程序即逕予請求給付違約金2 萬8,000 元，應有未合，不
    應准許。
  依上(一)至(四)所述，原告依兩造間系爭委託經營契約約定所得請
  求之金額為168萬5,798元（計算式：295200+143549+0000000+
  15383=0000000），逾上開金額部分之請求，不應准許。
  (五)不當得利部分：
  1.按無法律上之原因而受利益，致他人受損害者，應返還其利
    益；不當得利之受領人，依其利益之性質或其他情形不能返
    還者，應償還其價額，民法第179 條前段、第181 條但書定
    分別定有明文。查兩造間系爭委託經營契約，業經原告以被
    告有兩造間約定終止事由，向被告為終止契約之意思表示，
    該終止之意思表示於96年8 月2 日到達被告（本院卷一第14
    2 頁），是自96年8 月3 日起，被告繼續占有使用如附表所
    示標的，即無法律上原因。又被告占用原告所管理如附表所
    示之建物、土地及附屬設施，取得原應歸屬原告之使用收益
    之利益，致原告受有損害，而其「使用收益」如附表所示標
    的之利益，依利益之性質不能返還，依前開法條規定，原告
    自得請求償還價額。
  2.查被告占有使用系爭標的，係繼續系爭委託經營契約之使用
    經營方式，開放游泳池、溫泉池、露天浴池收取門票獲利，
    經核：
  (1)前港公園游泳池、克強公園游泳池及復興公園游泳池
  依原告所提被告營收資料，96年全年前港公園冷水游泳池部
    分為139 萬9,695 元、溫水游泳池部分為54萬8,605 元，克
    強公園游泳池為321 萬3,235 元、復興公園游泳池為53萬2,
    000 元，該3 處96年收總額為569 萬3,535 元，平均月營收
    額為43萬128 元（計算式：0000000 ÷12=474461 ，元以下
    四捨五入，下同），參諸財政部公布之96年度同業利潤表，
    游泳池業費用率為20% ，是扣除其他必要經營成本後，原告
    請求按每月21萬201 元計付不當得利，當屬公允。
  從而，原告就上開部分請求96年8月3日起至97年1月7日止之
    不當得利107萬9,032元，應予許可（計算式：210201×(5+4
    /30)=0000000）。
  (2)七虎公園游泳池、前山公園游泳池、丹鳳公園游泳池及天溪
    綠地游泳池
  依原告所提被告營收資料，96年全年度七虎公園游泳池為71
    萬2,010元、丹鳳公園游泳池部分為54萬8,605元，僅以該2
    處計算，96年營收總額為126萬615元，平均月營收額為10萬
    5,051 元（計算式：0000000 ÷12=105051） ，扣除前述游
    泳池業費用率20% 後，原告請求按每月2 萬9,440 元計付不
    當得利，應屬合理。
  從而，原告就此部分請求96年8月3日起至97年1月8日止之不
    當得利15萬2,107元，應予許可（計算式：29440×(5+5/30)
    =152107）。
  (3)北投溫泉親水公園露天浴室
  依原告所提被告營收資料，96年全年度北投公園溫泉收入為
    444萬7,180元，平均月營收額為37萬599元5,051元（計算式
    ：0000000 ÷12=370598） ，扣除前述游泳池業費用率20%
    後，原告請求按每月1040元計付不當得利，自應許可。
  從而，原告就此部分請求96年8 月3 日起至97年6 月20日止
    之不當得利1 萬989 元，應予許可（計算式：1040×(10+17
    /30) =10989）。
  綜上，原告依不當得利法律關係所得請求被告給付之金額應為
  124萬2,128元（計算式：0000000+152107+10989=0000000）。
  3.再按不當得利受領人，知無法律上之原因或其後知之者，應
    將受領時所得之利益，或知無法律上之原因時所現存之利益
    ，附加利息，一併償還；如有損害，並應賠償，民法第182
    條第2 項定有明文。又應付利息之債務，其利率未經約定，
    亦無法律可據者，週年利率為5%，亦為同法第203 條所明定
    。查原告終止系爭委託經營契約之意思表示於96年8 月2 日
    到達被告，被告應自斯時起知悉契約業經終止，翌日起繼續
    使用收益如附表所示標的即為無法律上原因受有利益。是原
    告就被告如上開2.(1)(2)(3)所示應給付金額，另請求自96年8
    月3日 以後，各階段最後利得日翌日即97年1 月8 日、1 月
    9 日、6 月21日起，至清償日止，按法定利率年息5%計付之
    利息，亦應准許。
  4.又原告依不當得利法律關訴請被告給付既經准許，其就同一
    聲明，併依侵權行為法律關係訴請給付，即無審酌必要，併
    此敘明。
五、從而，原告本於前開原因事實，依兩造間系爭委託經營契約
    約定、不當得利法律關係，訴請(一)被告應給付原告168 萬5,
    798 元。(二)被告應給付原告124 萬2,128 元，及其中107 萬
    9,032 元自97年1 月8 日起至清償日止，按年息5%計算之利
    息；其中15萬2,107 元自97年1 月9 日起至清償日止，按年
    息5%計算之利息；其中1 萬989 元自97年6 月21日起至清償
    日止，按年息5%計算之利息，為有理由，應予准許，逾上開
    應准許部分之請求，即為無理由，應予駁回。
六、原告陳明願供擔保，聲請宣告假執行，經核其勝訴部份，合
    於法律規定，爰酌定相當之擔保金額宣告之；其餘假執行之
    聲請，因該部份訴之駁回而失所依據，應予駁回。
七、據上論結，原告之訴為一部有理由，一部無理由，並依民事
    訴訟法第385 條第1 項前段、第79條、第390 條第2 項，判
    決如主文。
中    華    民    國    97    年    9     月    19    日
                  民事第二庭  法  官  王本源
以上正本證明與原本無異。
如對本判決上訴，應於判決送達後20日內向本院提出上訴狀。
中    華    民    國    97    年    9     月    24    日
                              書記官  陳淑女
附表：
┌──┬───────┬────────┬─────────────┐
│編號│名        稱  │門  牌  號  碼  │  坐  落  土  地          │
├──┼───────┼────────┼─────────────┤
│ 1  │前港公園游泳池│臺北市士林區前港│臺北市○○區○○段二小段第│
│    │、管理室      │街45號          │359地號、第552地號土地    │
├──┼───────┼────────┼─────────────┤
│ 2  │克強公園游泳池│臺北市士林區磺溪│臺北市○○區○○段一小段第│
│    │、管理室      │街55巷2號       │426地號、第434地號土地    │
├──┼───────┼────────┼─────────────┤
│ 3  │復興公園游泳池│臺北市北投區中和│臺北市○○區○○段三小段第│
│    │、管理室      │街200號         │475地號土地               │
├──┼───────┼────────┼─────────────┤
│ 4  │七虎公園游泳池│臺北市北投區育仁│臺北市○○區○○段一小段第│
│    │、管理室      │路108號         │21地號土地                │
├──┼───────┼────────┼─────────────┤
│ 5  │前山公園游泳池│臺北市北投區建國│臺北市○○區○○段二小段第│
│    │、管理室      │街4號           │20地號土地                │
├──┼───────┼────────┼─────────────┤
│ 6  │丹鳳公園游泳池│臺北市北投區公館│臺北市○○區○○段一小段第│
│    │、管理室      │路255巷19弄25號 │128-1地號土地             │
├──┼───────┼────────┼─────────────┤
│ 7  │天溪綠地游泳池│臺北市北投區中山│臺北市○○區○○段二小段第│
│    │、管理室、溫泉│北路七段219巷3弄│291地號、第292地號、第293 │
│    │浴室（如附表二│170號           │地號、第301地號土地       │
│    │所示）        │                │                          │
├──┼───────┼────────┼─────────────┤
│ 8  │北投親水公園露│臺北市北投區中山│臺北市○○區○○段一小段第│
│    │天浴室、管理室│路6號           │30地號土地                │
└──┴───────┴────────┴─────────────┘


司法院資訊處製作；財團法人民間司法改革基金會備份。
